臺灣花蓮地方法院民事裁定
                                     110年度監宣字第85號
聲  請  人  甲○○  

相  對  人  乙○○  

關  係  人  丙○○  


            丁○○  

            戊○○  

上列當事人間聲請監護宣告事件，本院裁定如下：
    主  文
宣告乙○○（男、民國00年0 月00日生、身分證統一編號：Z00000
0000號）為受監護宣告之人。
選定甲○○（男、民國00年0 月00日生、身分證統一編號：Z00000
0000號）為受監護宣告之人乙○○之監護人。
指定丙○○（男、民國00年0 月00日生、身分證統一編號：Z00000
0000號）為會同開具財產清冊之人。
程序費用由受監護宣告之人負擔。
    理　由
一、聲請意旨略以：聲請人甲○○為相對人乙○○之兄，相對人為唐
    氏症患者，其精神狀況已達不能為意思表示或受意思表示，
    或不能辨識其意思表示之效果，爰依法聲請宣告相對人為受
    監護宣告之人，併選定聲請人為其監護人、關係人丙○○即聲
    請人與相對人之手足為會同開具財產清冊之人等語，並提出
    親屬系統表、同意書、親屬會議、身心障礙證明、身分證、
    佛教慈濟醫療財團法人花蓮慈濟醫院（下稱花蓮慈濟醫院）
    診斷證明書、戶籍謄本、戶口名簿等件為證。
二、按對於因精神障礙或其他心智缺陷，致不能為意思表示或受
    意思表示，或不能辨識其意思表示之效果者，法院得因本人
    、配偶、四親等內之親屬、最近一年有同居事實之其他親屬
    、檢察官、主管機關、社會福利機構、輔助人、意定監護受
    任人或其他利害關係人之聲請，為監護之宣告，民法第14條
    第1 項定有明文。經查，聲請人係相對人之兄，有戶籍謄本
    在卷可佐（見卷第25頁），本件聲請，核與法相符，先予敘
    明。
三、監護宣告部分：
    本院在鑑定人即花蓮慈濟醫院何明儒醫師前訊問相對人，審
    驗相對人之心神狀況，相對人意識清楚、行動自如，能簡單
    回應所詢問題，但對於數字無概念，無法進行簡易計算等情
    ，有本院訊問筆錄在卷可稽（見卷第73-85頁）。復依該院
    函覆之鑑定報告書略以：「相對人出生時染色體異常，發展
    遲緩，自幼即接受特殊教育，領有身心障礙手冊。鑑定時意
    識清醒，外觀清潔，態度配合，情緒穩定，思考僅有簡短單
    字或詞語回答，內容貧乏，無法完整敘事，無病識感，定向
    感正常，認知功能不佳。自我照顧品質不佳，需家人監督。
    經濟活動部分，對數字、物品價值、金融信用等事務不了解
    。社交活動部分，無發展同儕社交能力，僅與家人互動。無
    實際工作就業能力。相對人患有唐氏症，整體認知功能明顯
    缺損，為中度智能障礙，應達到因精神障礙，致不能為意思
    表示，受意思表示，或辨識其意思表示之效果」等語，有該
    院110年9月6日慈醫文字第1100002300號函暨精神鑑定報告
    書附卷可憑（見卷第95-107頁）。綜上事證，本院認相對人
    確因智能障礙，致不能為意思表示或受意思表示或辨識其意
    思表示效果。本件聲請，為有理由，應予准許，爰宣告相對
    人為受監護宣告之人。
四、選任監護人及會同開具財產清冊之人部分：
㈠、按受監護宣告之人應置監護人。又法院為監護之宣告時，應
    依職權就配偶、四親等內之親屬、最近一年有同居事實之其
    他親屬、主管機關、社會福利機構或其他適當之人選定一人
    或數人為監護人，並同時指定會同開具財產清冊之人。法院
    為前項選定及指定前，得命主管機關或社會福利機構進行訪
    視，提出調查報告及建議。監護之聲請人或利害關係人亦得
    提出相關資料或證據，供法院斟酌。又法院選定監護人時，
    應依受監護宣告之人之最佳利益，優先考量受監護宣告之人
    之意見，審酌一切情狀，並注意下列事項：一、受監護宣告
    之人之身心狀態與生活及財產狀況。二、受監護宣告之人與
    其配偶、子女或其他共同生活之人間之情感狀況。三、監護
    人之職業、經歷、意見及其與受監護宣告之人之利害關係。
    四、法人為監護人時，其事業之種類與內容，法人及其代表
    人與受監護宣告之人之利害關係，民法第1110條、第1111條
    、第1111條之1 分別定有明文。且家事事件法第176 條第1
    項亦規定家事事件法第106 條之規定於聲請監護宣告事件準
    用之，即法院為審酌受監護人之最佳利益，得徵詢主管機關
    或社會福利機構之意見，請其進行訪視或調查，並提出報告
    及建議。又按監護宣告之裁定，應同時選定監護人及指定會
    同開具財產清冊之人，並附理由。法院為前項之選定及指定
    前，應徵詢被選定人及被指定人之意見，家事事件法第168
    條第1項、第2項亦有明文。
㈡、本院依職權函請花蓮縣政府委託維安社會工作師事務所進行
    訪視，據函覆略以：「聲請人為相對人同父異母之兄，相對
    人出生即確診唐氏症，特殊教育學校畢業後，即在家協助聲
    請人機車行工作，目前未婚、無子女。聲請人與相對人年齡
    差距17歲，相對人父母離婚後，即由聲請人擔任相對人主要
    照顧者，訓練相對人生活作息與在機車行簡單工作，二人熟
    稔互動親近，評估相對人受照顧狀況佳。聲請人熟知相對人
    個性脾氣，願意帶相對人參與社交場合，盡量培養相對人自
    理能力，評估聲請人照顧能力佳。關係人丁○○即相對人之父
    表示，其與關係人戊○○即相對人之母離婚後，戊○○對相對人
    少有聞問。聲請人表示未來仍會持續照顧相對人，已諮詢過
    醫師關於相對人未來退化情形並做好準備，預計仍是維持在
    家照顧之模式。聲請人身心狀況良好，雖工作收入不穩定，
    但對相對人照顧生活狀況了解，對於擔任監護人有積極意願
    ，亦能掌握相對人身心狀況，過去對相對人無不利事由，亦
    無不適任監護人情事，建議由聲請人擔任相對人之監護人」
    等語，有該事務所回覆之訪視評估報告附卷可憑（見卷第53
    -62 頁）。本院參酌前開資料，認聲請人為相對人之兄，監
    護意願高，且係目前主要照顧相對人之人，能妥善安排相對
    人未來受照護之各項事宜，實質用心關懷照顧相對人；又關
    係人丙○○為聲請人及相對人之手足，同意擔任會同開具財產
    清冊之人，與聲請人及相對人關係緊密，應能協助聲請人處
    理相對人相關事宜；聲請人與相對人之父丁○○，同意由聲請
    人擔任相對人之監護人，並由丙○○擔任會同開具財產清冊之
    人，有同意書、親屬會議紀錄等件為證（見卷第16-17 頁）
    ；至於相對人之母戊○○經本院合法通知，對本件聲請若有意
    見應於期限內陳報到院，惟本院屆期仍未收到戊○○以書狀為
    何聲明或陳述，有本院通知函稿、送達證書、收文收狀資料
    查詢清單等件可佐（見卷第91、93、111、117-124頁）。綜
    上，本院認由聲請人負責養護照顧相對人並管理其財產，應
    能符合相對人之最佳利益，爰選定聲請人為相對人之監護人
    ，併指定關係人丙○○為會同開具財產清冊之人。
㈢、又依民法第1113條準用同法第1099條之規定，於監護開始時
    ，監護人甲○○對於受監護宣告人乙○○之財產，應會同丙○○，
    於2月內開具財產清冊，並陳報法院，併此敘明。
五、依家事事件法第164 條第2 項，裁定如主文。
中　　華　　民　　國　  110 　年　　10　　月　　27　　日
                  家事法庭    法　官  簡廷涓
以上正本係照原本作成。
如對本裁定抗告，須於裁定送達後10日之不變期間內，向本院提
出抗告狀，並繳納抗告費新臺幣1,000元。
中　　華　　民　　國　　110 　年　　11　　月　　2 　　日

                              書記官  鄭  儒